【裁判字號】    98,訴,1032
【裁判日期】    980724
【裁判案由】    綜合所得稅
【裁判全文】
臺北高等行政法院裁定
                                      98年度訴字第1032號
原      告  甲○○
被      告  財政部臺北市國稅局
代  表  人  凌忠嫄（局長）住同上
上列當事人間綜合所得稅事件，原告不服財政部中華民國98年3
月23日台財訴字第09800044270 號訴願決定，提起行政訴訟，本
院裁定如下：
    主  文
原告之訴駁回。
訴訟費用由原告負擔。
    理  由
一、按「納稅義務人對於核定稅捐之處分如有不服，應依規定格
    式，敘明理由，連同證明文件，依左列規定，申請復查：一
    、依核定稅額通知書所載有應納稅額或應補徵稅額者，應於
    繳款書送達後，於繳納期間屆滿翌日起算30日內，申請復查
    。」為稅捐稽徵法第35條第1 項第1 款所明定。而起訴不合
    程式或不備其他要件者，若無法補正，行政法院應以裁定駁
    回之，亦有行政訴訟法第107 條第1 項第10款可參。
二、本件原告所爭執之95年度綜合所得稅核定通知書（管理代號
    A-72-00-15N-0000-0000000000-00，參見原處分卷p-19）其
    繳款書之限繳日期為97年8 月25日（參見原處分卷p-18），
    於97年7 月1 日送達原告，此有同一管理代號之送達證書影
    本於卷可參（參見原處分卷p-17）。依前揭規定，原告爭執
    之課稅處分，應於繳款書送達後，於繳納期間屆滿翌日起算
    30日內（97年8 月26日起算30日內）申請復查；申請復查之
    期限應至97年9 月24日（星期三）期滿，而原告遲於97年9
    月25日始申請復查（參見申請復查函之信封郵戳，參見原處
    分卷p-35，被告總收文章之時間為97年9 月26日，參見原處
    分卷p-29），已逾申請復查之法定不變期間，復查決定乃從
    程序上駁回其申請，而訴願決定併予駁回，自無不合。原告
    復對之提起行政訴訟，顯非合法，應予駁回。
三、另稅捐稽徵法第28條退稅之規定，是納稅義務人對於因適用
    法令錯誤或計算錯誤溢繳之稅款，得自繳納之日起5 年內提
    出具體證明，申請退還者，課稅處分確定後如有適用法令錯
    誤或計算錯誤之處理方式，而本案是課稅處分之確定程序，
    參照改制前行政法院77年度判字第585 號判決意旨「原告係
    對於稽徵機關駁回其申請退還溢繳稅款之處分表示不服，而
    非對於核定稅額通知書表示不服，未經申請復查，逕行提起
    訴願，其程序並無不合」，課稅處分之確定程序，要經申請
    復查程序，而課稅處分確定後申請退稅經駁回，毋庸經申請
    復查程序，可資佐證二者程序不同，不容混淆。至於，最高
    行政法院93年度判字第783 號判決稱「當事人因遲誤訴願期
    間，致行政處分確定，該行政處分如有違法或不當，原行政
    機關尚宜依職權撤銷或變更之，而稅捐稽徵法第28條既予當
    事人申請之權，解釋上，亦不宜因其遲誤訴願期間，即喪失
    該申請權」，就本案而言，應指即使原告因遲誤申請復查期
    間，致行政處分確定，也不因之而喪失稅捐稽徵法第28條之
    申請權，是本案確定之後，如原課稅處分有適用法令錯誤或
    計算錯誤溢繳稅款情形，即使得主張稅捐稽徵法第28條退稅
    之規定，也並非在行政處分確定程序中，就可以因遲誤申請
    復查期間而主張稅捐稽徵法第28條退稅之請求。
四、依行政訴訟法第107 條第1 項第10款、第104 條、民事訴訟
    法第95條、第78條，裁定如主文。
中    華    民    國    98    年    7     月    24    日
            臺北高等行政法院第三庭
                審判長法  官  楊莉莉
                      法  官  畢乃俊
                      法  官  陳心弘
上為正本係照原本作成。
如不服本裁定，應於送達後10日內向本院提出抗告狀（須按他造
人數附繕本）。
中    華    民    國    98    年     7    月   23     日
                      書記官  鄭聚恩


司法院資訊處製作；財團法人民間司法改革基金會備份。
